臺灣高等法院高雄分院刑事判決　　　　　　　　　 九十三年度上訴字第八一五號
　　上　訴　人　台灣高雄地方法院檢察署檢察官
　　被　　　告　甲○○
　　選任辯護人　蘇吉雄　律師
　　　　　　　　陳雅娟
右上訴人因被告殺人未遂等案件，不服臺灣高雄地方法院九十二年度訴字第一四○號
中華民國九十三年六月二十八日第一審判決（起訴案號：臺灣高雄地方法院檢察署九
十一年度偵字第一四八一四號），提起上訴，本院判決如左：
    主  文
上訴駁回。
    理  由
一、公訴意旨略以：被告甲○○於民國（下同）九十一年四月二十六日、五月六日、
    五月十六日、六月二十一日、七月一日等日期之前某時，基於不確定殺人、製造
    具有殺傷力之爆裂物及放火燒燬現供人使用之住宅等概括犯意，連續在高雄縣鳳
    山市○○街六十巷一之三號四樓及五樓（即其四樓住處上之頂樓加蓋鐵皮屋內）
    ，未經許可，先向不知情之水電材料行、升海企業有限公司及加油站等購買鋼管
    、鋼製螺帽、引線、氯酸鉀四罐、沖天炮、線香、汽油等各式物品，復以被告所
    有之電鑽自行將鋼製螺帽中央鑽孔後，加以與鋼管組合，並於鋼管內填入取自沖
    天炮等之黑色火藥，再連接足以延長引爆時間之線香，而製造具殺傷力之土製爆
    裂物。被告復將前開爆裂物與裝滿約一千五百毫升汽油之保特瓶相結合，而製造
    成具殺傷力及破壞性之汽油彈。被告於每次製造完成後，即分別於九十一年四月
    二十六日凌晨二時許、五月六日凌晨二時許、五月十六日凌晨二時四十分許、六
    月二十一日凌晨二時五十分許、七月一日晚上八時四十五分許，攜帶前開預先製
    作完成之爆裂物前往高雄縣鳳山市○○街六十巷一之三號五樓頂樓，利用自己所
    有之釣魚桿或其他工具，以垂吊或其他足以延伸之方式，將前開爆裂物及汽油彈
    ，點燃引線後垂吊入高雄縣鳳山市○○街六十四巷四號一樓（按為不知情之潘盈
    諭住處，與甲○○之住處相隔一條防火巷之公寓一樓，以下簡稱潘盈諭住宅）前
    、後門引爆，或直接將所製造之爆裂物懸掛於系爭地點之鐵窗架上，而放火欲燒
    燬他人所有之住宅，並分別造成炸破系爭地點之玻璃門（九十一年四月二十六日
    ）；起火並爆炸，造成潘盈諭住宅大門東側起火，且火勢蔓延至落地窗（九十一
    年五月六日）；爆炸，造成西側玻璃破裂及紗窗尼龍板裂開（九十一年五月十六
    日）；起火並爆炸，造成纖維浪板破裂（九十一年六月二十一日）；起火並爆炸
    ，造成石綿浪板破裂（九十一年七月一日）等。嗣因前開爆炸幾乎每隔十天引爆
    一次，且在民眾報案，並經高雄縣政府警察局刑警隊會同轄區之鳳山分局前往勘
    查採證後，仍循每隔十天一次之頻率發生爆炸案，造成附近民眾高度恐慌。經警
    架設監視器，並派員警二十四小時以明哨及暗哨方式巡邏該處。高雄縣政府警察
    局刑警隊鑑識組先是於九十一年七月八日下午六時三十分許，在高雄縣鳳山市○
    ○街六十巷一之三號五樓發現鐵門入口上方有二支土製鋼管，其裝置與新昌街爆
    炸案所遺留之爆裂物的材質及裝置方式明顯相同，且鋼管已有鑽孔一洞，懷疑該
    二支鋼管應係本案可能嫌犯所遺留，遂取回鑑識，並仿製同樣材質及大小之鋼管
    二支，並放回原發現地點，復派員在場埋伏監視。嗣於九十一年七月九日下午四
    時許，被告甲○○先前往其住處頂樓陽台與埋伏警員閒聊，俟埋伏警員賴景文、
    呂水波二人走到頂樓後方察看巷道內情形時，被告甲○○立即攀爬上鐵門欲取走
    其實已經警員仿製之前開鋼管二支（按被告甲○○所製造之二支鋼管已經取往鑑
    識），始為同在場裝設監視器之王類斯發現，並向警員賴景文、呂水波陳報，被
    告甲○○見狀立即逃逸返回樓下住處。經埋伏員警報告鳳山分局刑事組小隊長邱
    棟樑到場後，並徵得被告甲○○之同意，遂在被告甲○○之住處執行同意搜索，
    並當場查獲與前開五次爆裂現場相符之綠色包裝線圈等三十二項物品。因認被告
    甲○○涉犯刑法第二百七十一條第二項、第一項殺人未遂、同法第一百七十三條
    第三項、第一項放火燒燬現供人使用住宅及槍砲彈藥刀械管制條例第七條第一項
    製造爆裂物等罪嫌。
二、公訴人認被告涉犯上開殺人未遂等罪嫌，係以：（一）被告對於警員在九十一年
    七月八日在被告住處頂樓發現之鋼管二支，確係被告所製造之事實，自白不諱。
    （二）被害人潘盈諭住處連續遭五次爆裂物引火爆炸，其時間除九十一年六月二
    十一日外，均前後相隔十天，引爆時間並多為凌晨二時許，且造成爆炸及起火之
    結果，業經高雄縣政府警察局刑警隊鑑識組警員前往蒐證整理明確，有警員查證
    報告、偵查報告、被害人潘盈諭筆錄、現場相片、現場圖、遺留爆裂物等可佐，
    並有潘盈諭住宅遭放置爆裂物比較分析表可供比對。而被告之住處與本案爆炸之
    系爭地點僅相隔一條防火巷，由被告之住處或其頂樓確實可以釣魚桿垂吊至系爭
    地點引爆爆裂物一節，並經檢察官前往現場勘驗屬實，有勘驗筆錄附偵卷可按。
    （三）九十一年五月十六日潘盈諭住宅遭爆炸後，於現場所查獲之鋼管送請內政
    部警政署刑事警察局鑑定結果，認該鋼管所製之土製爆裂物，可同時引爆一千五
    百毫升之汽油，具有殺傷力及破壞力，此有內政部警政署刑事警察局九十一年六
    月三日刑鑑字第○九一○一三六三○二號鑑驗通知書在卷可證。（四）高雄縣政
    府警察局刑警隊鑑識組警員，係於九十一年七月八日下午六時三十分許，在高雄
    縣鳳山市○○街六十巷一之三號五樓，發現鐵門入口上方有二支土製鋼管，其裝
    置與新昌街爆炸案之材質及裝置方式相同，且鋼管已有鑽孔一洞，懷疑該二支鋼
    管應係本案可能嫌犯所遺留，遂取回鑑識，為引誘可能之嫌犯，警員並仿製同樣
    材質及大小之鋼管二支，並放回原發現地點，復派員在場埋伏監視一節，已經巡
    官陳淵德以書面報告書陳報明確。又被告於九十一年七月九日下午四時許，即先
    前往其住處頂樓與在現場埋伏警員閒聊，俟埋伏警員賴景文、呂水波二人走到頂
    樓後方察看巷道內情形時，被告竟立即攀爬上鐵門欲取走其實已經警員仿製之前
    開鋼管二支，始為同在場裝設監視器之王類斯發現，並向賴景文、呂水波陳報，
    被告見狀立即逃逸返回樓下住處一節，已經在場埋伏之員警賴景文、呂水波二人
    以職務報告書說明甚詳，該二支鋼管在頂樓之擺設位置已經檢察官勘驗無誤，並
    在卷內現場相片上標示明確。被告無端前往頂樓鐵門取走疑似爆裂物半成品，並
    見警員追上後逃逸等情，已然高度可疑。且觀之扣案之鋼管二支其型態及材質，
    均與系爭地點爆炸後查獲之鋼管大致相符，尤其並均以電鑽鑽有一孔，以供填入
    火藥並裝上引線，此有相片可供比對，並在被告之住處搜索查獲有數個類似規格
    之鋼管。（五）警員經被告同意後，在被告住處執行搜索，發現被告住處竟有二
    張繪製有爆裂物裝置之設計圖，其設計方式均與本件系爭地點之爆炸案大致相符
    ，此有該二張圖可佐。（六）在高雄縣鳳山市○○街六十巷一之三號五樓（即查
    獲二支鋼管處），發現化學藥品「氯酸鉀」四罐，被告亦坦承確為其所購買。而
    所謂「氯酸鉀」（ＫＣｌＯ３）係屬「強氧化劑」，當與其他可燃物混合時，經
    加熱或敲擊即會爆炸，尤其「火柴」之主要物質即為「氯酸鉀」，此外，氯酸鉀
    係屬於「底火混合劑」，其性質在於受到摩擦或衝擊時可產生快速爆炸，並有相
    關火藥說明一份可佐。（七）被告住處內搜索所扣案之物品，其中鋼管、螺帽、
    綠色線圈、引線、綠色繩索、尼龍繩、海綿等物，均與歷次爆炸案現場採證之物
    品相近似，有搜索扣押筆錄、扣押物品目錄等在卷可按，而所查獲之釣魚工具及
    各式煙火，更足以推論原先鑑識組警員假設之歹徒以釣魚用具垂吊爆裂物，引火
    爆炸方式等理由為論據。
三、按犯罪事實應依證據認定之，無證據不得認定犯罪事實；又不能證明被告犯罪者
    ，應諭知無罪之判決，刑事訴訟法第一百五十四條第二項、第三百零一條第一項
    分別定有明文。又認定不利於被告之事實，須依積極證據，苟積極證據不足為不
    利於被告事實之認定時，即應為有利於被告之認定，更不必有何有利之證據（最
    高法院三十年上字第八一六號判例參照）。另事實之認定，應憑證據，如未能發
    現相當證據，或證據不足以證明，自不得以推測或擬制之方法，以為裁判基礎（
    最高法院四十年台上字第八六號判例參照）。又認定犯罪事實所憑之證據，雖不
    以直接證據為限，間接證據亦包括在內；然而無論直接或間接證據，其為訴訟上
    之證明，須於通常一般之人均不致有所懷疑，而得確信其為真實之程度者，始得
    據為有罪之認定，倘其證明尚未達到此一程度，而有合理之懷疑存在，無從使事
    實審法院得有罪之確信時，即應由法院諭知被告無罪之判決（最高法院七十六年
    度台上字第四九八六號判例參照）。另按被告否認犯罪事實所持之辯解，縱使不
    能成立，仍非有積極證據足以證明其犯罪行為，不能遽為有罪之推定。
四、訊之被告堅決否認有何殺人未遂、放火燒燬現供人使用住宅及製造爆裂物等犯行
    ，辯稱：警員查扣之鋼管內是空的，並沒有火藥、引信等物，沖天炮、仙女棒等
    物是過年時買給小孩子玩所剩餘的，在警員搜索被告住處過程中，並沒有看到汽
    油，僅有空的塑膠桶，被告從來沒有拿這個桶子到任何一家加油站去加任何汽油
    ，潘盈諭住處爆炸時，被告都在家裡，沒有出門，並無證據證明被告是以釣竿垂
    釣方式引發爆炸，又警員、被害人、里長等均有架設監視器，並未在監視器之畫
    面看到放置爆裂物的人是被告，檢察官所指之設計圖是一個很粗劣的草圖，並不
    是爆裂物的設計圖，被告與太太在看電視報導潘盈諭住處爆炸案時，閒聊講解所
    用，鋼管是看電視及報紙後，好奇才去水電材料行買的規格品，氯酸鉀係用以施
    肥、消毒，被告對炸藥製作過程並不了解，對於基本化學亦不熟悉，綠色鐵線是
    用在綑綁家中雜物、電器電線及監視攝影機等，黑色海綿係因購買電器，尚未屆
    滿一年，預防如需退貨要用的，且綠色園藝用鐵線在各大量販店都有賣，氯酸鉀
    四罐是滿滿未使用，偵查過程已經有被拆封，氯酸鉀四罐是以自己的名義去升海
    公司買的，僅買過一次等語。
五、經查：
（一）被害人潘盈諭位於高雄縣鳳山市○○街六十四巷四號一樓住宅，分別於九十一
      年四月二十六日凌晨二時許、同年五月六日凌晨二時許、同年五月十六日凌晨
      二時四十分許、同年六月二十一日凌晨二時五十分許、同年七月一日晚上八時
      四十五分許，經人放置爆裂物，於住宅前大門、落地窗、陽台或住宅後廚房，
      於引爆後，分別造成：潘盈諭住宅之玻璃門炸破（九十一年四月二十六日）、
      起火並爆炸，造成潘盈諭住宅大門東側起火，且火勢蔓延至落地窗（九十一年
      五月六日）、爆炸，造成西側玻璃破裂及紗窗尼龍板裂開（九十一年五月十六
      日）、起火並爆炸，造成纖維浪板破裂（九十一年六月二十一日）、起火並爆
      炸，造成石綿浪板破裂（九十一年七月一日）。又高雄縣政府警察局刑警隊鑑
      識組於九十一年七月八日下午六時三十分許，在高雄縣鳳山市○○街六十巷一
      之三號五樓鐵門入口上方，發現被告所放置之二支土製鋼管，認其裝置與上開
      爆炸案所遺留之爆裂物的材質及裝置方式相同，且鋼管已有鑽孔一洞，懷疑該
      二支鋼管可能係製造爆裂物之嫌犯所遺留，而取回鑑識，並仿製同樣材質及大
      小之鋼管二支，並放回原發現地點，復派員在場埋伏、監視，嗣於九十一年七
      月九日下午四時許，被告趁埋伏警員不注意之際，取走已遭警員仿製後所放置
      之鋼管二支，並在被告住處搜索，扣得塑膠袋、屋頂水管套件、蠻牛飲料空罐
      、漏斗、炮心、環香盒、沖天炮、煙火、塑膠袋、仙女棒、釣魚用捲線器、香
      、過濾棉、日曆紙兩張、尼龍繩、機車起動馬達、魚鉤一包、彈簧鉤、伸縮帶
      、蠻牛空罐、海綿、綠色包裝線圈、水管用白色膠帶二個、氯酸鉀（ＫＣｌＯ
      ３）、電鑽等物之事實，已據被告供明在卷，並據證人即高雄縣政府警察局警
      員陳淵德、賴景文、呂水波、王國基、邱棟樑、證人王類斯於原審訊問時結證
      明確，並有內政部警政署刑事警察局潘盈諭住宅遭放置爆裂物案現場勘察暨採
      證報告一份附卷可按，復有鋼管二支、塑膠袋、屋頂水管套件、蠻牛飲料空罐
      、漏斗、炮心、環香盒、沖天炮、煙火、塑膠袋、仙女棒、釣魚用捲線器、香
      、過濾棉、日曆紙兩張、尼龍繩、機車起動馬達、魚鉤一包、彈簧鉤、伸縮帶
      、蠻牛空罐、海綿、綠色包裝線圈、水管用白色膠帶二個、氯酸鉀（ＫＣｌＯ
      ３）、電鑽等物扣案可資佐證，此部分之事實固堪以認定。
（二）惟按犯罪之動機，不惟是法院科刑時應審酌之情狀，亦是犯罪之遠因，舉凡故
      意犯之行為人，必先有犯罪動機而後形成犯罪決意，才著手實施犯罪構成要件
      之行為；反之，若無法證明被告就特定犯罪行為存在一定程度之犯罪動機，除
      有其他積極證據足以證明犯罪決意及犯罪事實外，殊不能率為有罪認定。本件
      被害人潘盈諭與被告彼此並不認識，亦無仇恨，被害人潘盈諭亦從未注意到被
      告曾在其住處門前出入等情，業經被害人乙○○於警訊中陳明在卷（見九十一
      年七月十一日警訊筆錄）；又被告雖有自卑傾向，但攻擊性小，無神經質傾向
      ，無大的心理困擾；並無任何精神症狀，亦即沒有幻覺和妄想的思考障礙，業
      經高雄市立凱旋醫院實施精神鑑定在案（詳偵卷第二一六頁至第二一七頁高雄
      市立凱旋醫院精神鑑定書第六頁第三行及倒數第一行至第七頁第一行）。依此
      ，非僅並無任何證據證明被告對於被害人潘盈諭及其家人具有任何殺人或縱火
      之動機，被告亦無專家所謂一般縱火犯之犯罪心理，已難僅因被告住處查獲部
      分與爆炸案現場遺留之可疑物品相似，而為不利於被告之認定。
（三）潘盈諭之住宅於九十一年四月二十六日及同年五月六日發生疑似爆炸、起火時
      （即第一、第二次爆炸），警員並未在現場採取任何證物，有前開內政部警政
      署刑事警察局潘盈諭住宅遭放置爆裂物案現場勘察報告一份附卷可按，卷內亦
      無任何證據足資證明此二次爆炸、起火係被告所為，自屬不能證明被告有此二
      次犯行。
（四）九十一年五月十六日第三次爆炸時，在潘盈諭住宅前陽台大門東側圍牆第三根
      欄杆上扣得未爆炸之保特瓶裝之一千五百毫升汽油（扣案物品編號Ｃ─１）及
      殘餘一邊螺帽之鋼管（編號Ｃ─４），該保特瓶上纏有鐵線，但非綠色鐵線，
      鋼管經送請內政部警政署刑事警察局鑑定，該鋼管所製成之土製爆裂物，可同
      時引爆一千五百毫升之汽油，具有殺傷力及破壞力，此有內政部警政署刑事警
      察局九十一年六月三日刑鑑字第○九一○一三六三○二號鑑驗通知書在卷可證
      （警卷第一卷第二十頁、二十一頁）。但經警在該保特瓶上發現六枚可資比對
      之指紋，經輸入電腦與比對結果，均未發現相符者；其餘證物未發現可資比對
      之指紋，有前開現場勘察暨採證報告可憑（詳見潘盈諭住宅遭放置爆裂物案現
      場勘查報告第七頁第十行至十二行），是該未爆炸之爆裂物固屬具有殺傷力之
      爆裂物，惟其上所採集之指紋，經鑑驗結果並無被告之指紋，自不得遽指該爆
      裂物係被告所製造、放置。
（五）高雄縣政府警察局刑警隊警員自第三次爆炸（即九十一年五月十六日凌晨二時
      四十分爆炸）後，在潘盈諭住宅正門東、西側，裝置祕密監視錄影器各一個，
      鏡頭面向新昌街六十八巷之監視器，拍攝之範圍及高度，大約係潘盈諭住宅之
      窗戶及屋簷，於九十一年六月二十一日凌晨二時五十分許，該監視錄影器攝得
      潘盈諭住宅外側爆炸燃燒起來，惟自該監視錄影帶所拍攝之內容，並未看到爆
      炸前有任何東西垂下來，亦未發現有人靠近潘盈諭住處等事實，有監視錄影帶
      一捲附卷可稽，並經原審法院勘驗該錄影帶屬實，有勘驗筆錄附卷可按（原審
      卷第一五二頁、第一五三頁），是自監視錄影器拍攝之畫面，亦無法證明爆裂
      物係被告所放置。
（六）卷附警員邱棟樑查證報告、巡官陳淵德偵查報告、被害人潘盈諭筆錄、現場照
      片、現場圖、遺留爆裂物（見九十一年度聲監字第二八四號案卷第二頁至十七
      頁）、高雄縣轄潘盈諭住宅遭放置爆裂物比較分析表（見警卷第十九頁正背面
      ）、內政部警政署刑事警察局九十一年六月三日刑鑑字第○九一○一三六三○
      二號鑑驗通知書（見警卷第二十九頁正面）等書面資料，多僅就前後五次爆炸
      案經過，查獲物品等為描述性之論述，並無任何積極證據包括現場目擊證人或
      監視錄影帶足以證明被告製造爆裂物用以引爆縱火或殺人之證據。又查獲之二
      支土製鋼管，並無資料證明裝有火藥或爆裂物，具有殺傷力。至於在被告住處
      頂樓發見沾有被告指紋之蠻牛飲料瓶，不能證明該類型之飲料瓶與本件爆炸案
      有何關連，自不能作為不利被告事實認定之證據。
（七）被告係居住於高雄縣鳳山市○○街六十巷一之三號四樓，而潘盈諭之住處係高
      雄縣鳳山市○○街六十四巷四號一樓，被告與潘盈諭之住處，係房屋之後方（
      即廚房）相對之公寓，兩間相隔一防火巷，自被告住處之頂樓陽台，無法跨越
      該防火巷而直接到潘盈諭住處頂樓之陽台，即被告如欲至潘盈諭住處之頂樓陽
      台，僅能自新樂街之巷道通過防火巷再前往新昌街六十八巷，並自潘盈諭住處
      旁公寓共用之樓梯始能至潘盈諭住處頂樓陽台等情，亦據檢察官於偵查中至現
      場勘驗明確，製有勘驗筆錄、現場圖各一份及現場照片十八張附偵卷可按（九
      十一年度偵字第一四八一四號卷第一○九至一一九頁）。據前開現場勘察暨採
      證報告所載，第二、三、四次之爆炸，均係潘盈諭住宅前方之大門、陽台及住
      宅後之廚房同時（第四次前後相隔七分）起火、爆炸，而公訴人認本案五次爆
      炸，係遭人以釣桿或其他工具，以垂吊或其他足以延伸之方式，將爆裂物吊入
      潘盈諭住處前、後門云云，惟歷次爆炸後，並未發現有垂吊之繩、線、釣竿等
      物，且依據爆炸後現場採集之證物及監視錄影器所拍攝之內容，均無法證明，
      爆裂物係遭人以釣竿或其他工具，以垂吊或其他足以延伸之方式，將爆裂物吊
      入潘盈諭住處前、後門，公訴人顯係未發現有人前往放置爆裂物，且爆炸在屋
      簷或陽台發生，即推測係以垂釣方式將爆裂物吊入潘盈諭住處前、後門，其認
      定被告以垂釣方式將爆裂物吊入潘盈諭住處前、後云云，自屬臆測之詞。
（八）被告固於其住處頂樓鐵門入口上方，放置之二支前後二端鎖有螺帽之鋼管，惟
      該鋼管係高雄縣政府警察局刑警隊鑑識組於九十一年七月八日下午六時三十分
      許發現，已在前揭五次爆炸發生之後，且該鋼管係一般鐵製水管，前後二端加
      上螺帽所製成，並非罕見或稀有之物品，一般水電材料行，應可購得，該鋼管
      （扣案物品編號Ｇ─２）送請刑事警察局鑑驗，未發現有指紋可資比對，亦未
      作其他之鑑驗，堪認被告放置在其頂樓陽台鐵門上方之二支鋼管內，並未裝填
      任何物質，已難認係被告所放置之鋼管係爆裂物。又第三、四、五次爆炸之爆
      裂物型式，大多係螺帽、鋼管、保特瓶，惟第三次在潘盈諭住處前方未爆炸之
      保特瓶（扣案物品編號Ｃ─１）及螺帽鋼管（編號Ｃ─４），經送鑑驗結果，
      保特瓶上所發現之六枚指紋，經輸入電腦發生後，均未發現相符者，螺帽鋼管
      未發現可資比對指紋，已如前述，該未爆炸之保特瓶及螺帽鋼管上，既未發現
      留存被告之指紋，自不能遽予推論係被告所放置，僅以被告事後持有與第三、
      四、五次爆裂物相似之螺帽鋼管，即推斷第三、四、五次之爆裂物係被告所製
      造，其於訴訟上之證明尚未達到通常一般之人均不致於有所懷疑，而得確信其
      為真實之程度者，亦無從為被告有罪之認定。至於被告自其住處頂樓入口鐵門
  上方取走仿製鋼管，姑且不論其意欲為何，究竟是否單純為避免遭到懷疑其與
      爆炸案有關，但既無證據證明被告所製造二支已遭警員調換土製鋼管具有殺傷
      力，亦不能以被告取走仿製鋼管具有高度可疑為由，遽認被告有製造爆裂物並
      引爆之殺人及縱火犯行。
（九）又歷次爆炸後，在現場發現爆裂物碎片中，僅有第三次住宅前陽台、第四次住
      宅後廚房及第五次住宅後廚房螺帽上纏有白色膠帶，綠色鐵絲則於第三次住宅
      前陽台、第四次住宅前後及第五次住宅後之鋼管或保特瓶上纏有綠色鐵絲，線
      香則僅第三、四次住宅前陽台爆炸後發現，雙面膠及海綿則於第四次住宅前後
      爆炸發現，第一、二次爆炸發生後，並未在現場採證，是歷次爆炸之爆裂物均
      不盡相同。況警員在被告住處搜索，扣得之炮心、環香盒、沖天炮、煙火、仙
      女棒、釣魚用捲線器、香、過濾棉、尼龍繩、魚鉤一包、彈簧鉤、伸縮帶、海
      綿、綠色包裝線圈、水管用白色膠帶二個、電鑽等物。但查獲之黑色海棉，被
      供稱係其於九十一年三月間在順發電腦量販店購買組裝電腦所留存之包裝海棉
      ，俾供於保固期內退換電腦零件之用云云，並經被告檢附順發電腦量販店顧客
      權益事項影本一件（詳偵卷一五七頁）；又沖天炮、煙火及仙女棒等物，或為
      宗教祭祀膜拜用品或為年節娛樂所用之物，一般家庭有可能購置此等物品，自
      不能在欠缺其他證據足以證明被告確以該些物品製造爆裂物之前，即以自被告
      家中搜索扣得該等物品，與部分爆裂物上所纏繞綑綁之物品類似，即遽指該爆
      裂物係被告甲○○所製造並置放於爆炸現場；又現場從未發見遺留綠色繩索及
      尼龍繩，亦難以推測方式遽認歹徒是自頂樓以垂釣方式放置爆裂物，復於被告
      住家發見綠色繩索及尼龍繩後，強將該繩索附和前開推測，並作為不利被告事
      實認定之基礎。
（十）在被告住處扣得之二張所謂「繪製有爆裂物裝置之設計圖」，係被告在日曆紙
      上以原子筆約略繪畫物品形狀之草圖，並無詳細關於長、寬、高等度量衡之刻
      度，與扣案之被告所有之螺帽鋼管亦非相同，有相片一張附卷可按（九十一年
      度聲字第六五一號卷第三一頁），並據原審審理中勘驗明確（原審九十二年四
      月二日勘驗筆錄），該扣案日曆紙上之圖案，在無其他佐證之下，尚難遽認係
      被告製造爆裂物之設計圖。
（十一）又多次爆炸後，經刑警隊鑑識組派員在現場採集相關物品作化學鑑定，前開
        第四次爆炸所採得編號Ｄ─１證物（第四次爆炸潘盈諭住宅前方採集已燃燒
        之保特瓶）雖含有氯酸根（ＣｌＯ３－）陽性反應（其餘證物均無氯酸鉀或
        氯酸根之反應）。但據證人張榮豐於偵查中證稱約於三年前屏東科技大學某
        位教授曾發表文章說明化學藥品氯酸鉀可以埋在植物根部，以促進植物一年
        四季開花結果，現所知的農作物如水果、檳榔，已有很多人用這種方式增進
        植物生長情形，亦確曾有人向伊詢問要以氯酸鉀增進植物生長情形，且曾有
        一位田先生於九十年六月二十日向升海公司以四百五十元一罐之價格購買氯
        酸鉀云云（見偵卷第一八二頁背面至第一八三頁背面），並有卷附升海公司
        帳冊可憑，參以被告甲○○住處客廳陽台等處確置有萬年青二盆及其他盆栽
        ，此經原審九十三年一月八日實施勘驗警方搜索錄影帶確認無訛（見原審卷
        第二○七頁），被告所辯其購買氯酸鉀係將之稀釋後供植物施肥及消毒之用
        ，並非全然無據。又警方自被告住處內搜得前開四瓶氯酸鉀，此經檢察官於
        九十一年九月四日偵訊中主動表示該四瓶氯酸鉀均滿滿的等語（見偵卷第一
        六一頁背面），該四瓶扣案氯酸鉀經原審於九十二年四月二日當庭勘驗時，
        其中一瓶已被開啟（被告主張扣案時四瓶均未開啟），遭開啟之氯酸鉀瓶身
        經原審送內政部警政署刑事警察局鑑定結果，亦未發見被告甲○○之指紋，
        此亦有卷附該局九十二年七月刑紋字第○九二○一二六一四一號鑑驗書（見
        原審卷一二八頁）。況本件前後五次爆炸案中，何次爆炸後所查獲之遺留爆
        裂物含有氯酸鉀成分？何次爆炸所用之爆裂物係以氯酸鉀作為強氧化劑或底
        火混合劑？事實均未明，多次爆炸後，經刑警隊鑑識組派員在現場採集相關
        物品作化學鑑定，除前開第四次爆炸潘盈諭住宅前方採集已燃燒之保特瓶含
        有氯酸根Ｃ一○三有陽性反應外，其餘證物均無氯酸鉀或氯酸根之反應，自
        難徒憑氯酸鉀亦可作為強氧化劑或底火混合劑，遽認被告利用其所購買之氯
        酸鉀製造爆裂物前後五次引爆欲燒燬他人所有住宅，則扣案之四罐氯酸鉀亦
        難以證明係被告用以裝填爆裂物所用。
（十二）至於扣案監視器乃被告之機車多次遭人破壞後擬裝設用以尋獲歹徒之用等情
        ，此經被告之妻田李月花及其女兒田維欣於警訊中經隔離訊問後供述在卷。
        衡情家中機車遭破壞，購置監視器裝設以追查歹徒，亦屬合乎常情；況現今
        監視器之使用已非罕見。反之，被告與被害人潘盈諭既無仇恨又無嫌隙，何
        須大費周章再添購監視器用以監視被害人潘盈諭及其家人，公訴人未舉證說
        明就被告所購買監視器與本件爆炸案究竟有何關連性，足堪為不利被告事實
        認定，自不能卻僅憑自被告查獲該部監視器即臆測被告購置監視器之動機令
        人懷疑，顯然不足為認定被告有殺人及縱火犯行之基礎。
（十三）九十一年七月一日第五次爆炸當時，被告與鄰居陳宜芳均因爆炸引起之巨大
        聲響跑至住家後陽台查看發生何事，二人交談數分鐘，隨後二人下樓倒垃圾
        ，又遇見對方等情，業經證人陳宜芳、田李月花、田維欣於原審證述屬實（
        見原審卷九十三年六月一日審判筆錄）。
（十四）檢察官上訴意旨又謂本件連續爆炸案，約為十天一次，詎被告遭查獲羈押後
        ，後來就再也沒有發生爆炸案件，由此強烈之關連性觀之，亦足證該案件之
        前確係被告所為；否則，依連續爆炸案件犯人之心態，必定在未查獲之前，
        又再度犯案，反而於被告被查獲後，再也無發生爆炸案件，足見被告確為犯
        罪人無誤云云，惟本件連續爆炸案，倘另有犯案之真正歹徒，自媒體報導或
        其他管道獲悉警方指控被告涉嫌本件連續爆炸案，且被告已遭受拘押後，如
        再繼續實施犯罪行為，警方勢必繼續追查真正兇手，殊無繼續犯案之必要；
        因此，自不能以被告被查獲羈押後未再發生爆炸案，執為被告確屬真正之歹
        徒。
（十五）綜上所述，本件第一、二次爆炸後，現場並未採證，而第三、四、五次爆炸
        後，現場所蒐集之鋼管螺帽、汽油保特瓶等爆裂物上，固採得指紋，但經鑑
        驗後，與被告之指紋不符合，卷內證據亦無從證明被告有製造、放置爆裂物
        之行為，此外，亦無證據足資證明被告確有至潘盈諭住處頂樓垂吊爆裂物至
        潘盈諭住處前方陽台之行為及被告何以能同時在潘盈諭住處前、後放置爆裂
        物？而警員在現場裝置之監視錄影器，亦未拍攝到放置爆裂物之人。公訴人
        以被告經高雄縣政府警察局刑警隊鑑識組於九十一年七月八日下午六時三十
        分許，在其住處頂樓鐵門入口上方，放有二支前後二端鎖有螺帽之鋼管，及
        在被告家中搜索扣得之綠色鐵線、香、炮心、沖天炮、氯酸鉀等物，即推斷
        本件五次之爆裂物係被告所製造，其於訴訟上之證明尚未達到通常一般之人
        均不致於有所懷疑，而得確信其為真實之程度者，自無從為被告有罪之認定
        。公訴人所舉之證據，尚不足以證明被告有殺人未遂、放火燒燬現供人使用
        住宅未遂及製造爆裂物等犯行，自不得以推測或擬制之詞作為被告涉犯前開
        殺人未遂等犯行之認定。不能證明被告犯罪，依照前揭規定及說明，自應為
        被告無罪之判決。
六、原審因而為被告無罪之判決，核無不合，檢察官上訴意旨仍認被告犯罪，而指摘
    原判決不當，為無理由，應予駁回。
據上論結，應依刑事訴訟法第三百六十八條，判決如主文。
本案經檢察官許月雲到庭執行職務。
中    華    民    國      九十三      年      十      月     二十一   日
                              臺灣高等法院高雄分院刑事第五庭
                                  審判長法官  曾永宗
                                        法官  陳明富
                                        法官  邱永貴
右正本證明與原本無異。
檢察官如不服本判決應於收受本判決後十日內向本院提出上訴書狀，其未述上訴理
由者，並得於提起上訴後十日內向本院補提理由書狀（均須按他造當事人之人數附繕
本)「切勿逕送上級法院」。
被告不得上訴。
                                      書記官  梁雅華
中    華    民    國      九十三      年      十      月     二十一   日
